【裁判字號】    99,交聲更,16
【裁判日期】    990531
【裁判案由】    違反道路交通管理處罰條例聲明異議
【裁判全文】
臺灣臺北地方法院交通事件裁定        99年度交聲更字第16號
原處分機關  臺北市交通事件裁決所
異  議  人
即受處分人  甲○○
上列異議人即受處分人因違反道路交通管理處罰條例案件，對於
臺北市交通事件裁決所中華民國98年11月10日北市裁催字第裁22
-ZBA065182號違反道路交通管理事件裁決書所為之處分，聲明異
議，本院於99年2月26日以99年度交聲字第255號裁定駁回受處分
人聲明異議後，受處分人提起抗告，經臺灣高等法院於 99年4月
28日以99年度交抗字第1096號裁定撤銷發回本院，本院更為裁定
如下：
    主  文
異議駁回。
    理  由
一、異議意旨詳如附件異議人民國 98年12月9日、99年2月4日聲
    明異議狀所載。
二、查異議人前開98年12月9日（於98年12月10日提出）及99年2
    月4日之聲明異議狀，均表明係對原處分機關 98年11月10日
    北市裁催字第裁22-ZBA065182號裁決書聲明異議，而上開裁
    決書嗣經原處分機關以99年1月11日北市裁申字第099300588
    00號函覆異議人載：「本所98年11月10日北市裁催字第裁22
    -ZBA065182號裁決書，因條款誤植致舉發違規事實不符，依
    行政程序法第101條第1項規定：『行政處分如有誤寫、誤算
    或其他類此之顯然錯誤者，處分機關得隨時或依申請更正之
    』，據此，本所業已撤銷前揭裁決書，另檢送99年1月8日北
    市裁申字第裁22-ZBA065182號裁決書……」等語（見99年度
    交聲字第 255號本院卷第28頁）。依前揭函文內容所示，已
    明文係引據行政程序法第101條第1項之規定而為發文更正，
    足認後一北市裁申字第裁22-ZBA065182號裁決書係為原處分
    機關依行政程序法第101條第1項所為更正，應非就本件違反
    道路交通管理處罰條例案件重新處分，僅係將原處分中誤寫
    、誤算或其他類此之顯然錯誤，加以更正，使裁罰處分中所
    表示者，與原處分機關本來之意思相符，原裁罰處分之意旨
    ，並未因而變更，更正後之內容應溯及於為原裁罰處分時發
    生效力。至前開函文中「撤銷」二字，顯屬誤植，洵無行政
    程序法第 118條前段之撤銷原處分之意，異議人就北市裁催
    字第裁22-ZBA065182號裁決書所為之異議，無因該裁決書業
    經撤銷，而溯及既往失其效力，致失所依附之情事，應可確
    定。基此，本件異議人之異議，應屬合法，並未逾期（臺灣
    高等法院99年度交抗字第1096號卷第20頁參照），合先敘明
    。
三、按違反道路交通管理事件，行為人認為舉發之事實與違規情
    形相符者，得於接獲通知單後，親自或委託他人持該通知單
    ，不經裁決向指定之處所，逕依裁罰基準執行並繳納罰鍰結
    案；依第 48條第1項辦理經繳納罰鍰後，若有不服者，得於
    20日內向處罰機關陳述。違反道路交通管理事件統一裁罰基
    準及處理細則第48條第1項、第59條第2項分別定有明文。
四、經查：
（一）異議人於96年9月2日上午1時18分許，駕駛車號5600-EM自
      用一般小客車，在國道一號北上78公里處，為設於該處之
      雷達測速照相儀器測得行車速度為 166公里，經國道公路
      警察局第二警察隊楊梅分隊員警以違反道路交通管理處罰
      條例第43條第1項第2款規定「速限 100公里，經雷達（射
      ）測定行速為 166公里，超速66公里」之違規行為，以96
      年9月20日公警交字第ZBA065182號舉發違反道路交通管理
      事件通知單逕行舉發（見前揭本院卷第20頁）。異議人於
      收受上開舉發通知單後，不待裁決，即於96年10月17日自
      動繳納罰款結案，嗣於 98年12月9日始具狀並於翌（10）
      日向原處分機關即臺北市交通事件裁決所聲明異議等情，
      有原處分機關北市裁催字第裁22-ZBA065182號裁決書、北
      市裁申字第09930058800號函各1紙在卷可稽，應堪認定（
      見前揭本院卷第11、28頁）。
（二）按道路交通管理處罰條例所定罰鍰之處罰事件已依限期到
      案，除有繼續調查必要外，其有：一、行為人對舉發事實
      承認無訛。二、行為人委託他人到案接受處罰情形之一者
      ，得不經裁決逕依基準表期限內自動繳納之規定收繳罰鍰
      結案；行為人逾指定應到案日期後到案，而有前項第 1款
      、第 2款情形者，得逕依基準表逾越繳納期限之規定，收
      繳罰鍰結案；違反道路交通管理事件統一裁罰基準及處理
      細則第41條第1、2項項分別定有明文。準此，員警製發之
      舉發違規道路交通管理事件通知單，如異議人向指定處所
      繳納結案者，事實上亦發生裁罰效果及執行力。又細譯道
      路交通管理事件統一裁罰基準及處理細則第 48條第1項及
      第59條第 2項之文義，可知違反道路交通管理事件之行為
      人，逕依裁罰基準執行繳納罰鍰，得視為結案，毋庸由交
      通監理、裁決機關裁決者，必以行為人「認為舉發之事實
      與違規情形相符者」為限。是倘行為人雖依照裁罰標準繳
      納罰鍰，然仍認為舉發事實與違規情形不符，而有爭執聲
      明不服者，即與上開規定不符，此時，交通監理、裁決機
      關仍須依照有關行政程序調查事實並為裁決，亦即該違反
      道路交通管理事件並不當然因此結案。換言之，異議人於
      繳納罰鍰後，如有不服，應於結案後20日內向處罰機關提
      出陳述，若未依期限提出陳述，視為異議人認為舉發之事
      實與違規情形相符，而喪失異議權，不得向法院聲明異議
      。揆諸首揭說明，異議人既已於96年10月17日自動繳納罰
      鍰結案，如有不服，應於繳納罰款完畢後20日內即96年11
      月 6日（週二）前，向監理機關提出陳述，若未依期限提
      出陳述，則喪失異議權。是異議人未於結案後20日內提出
      陳述，而遲至98年12月10日始提出聲明異議，有公務電話
      紀錄一紙存卷可參（見99年度交聲更字第 16號本院卷第6
      頁），則該處分業因已繳納罰鍰而視為結案，依法異議人
      自不得向法院聲明異議（臺灣高等法院臺中分院97年度交
      抗字第651號、97年度交抗字第1239號裁定參照）。
（三）綜上，本件異議人若仍有不服，至遲應於繳納罰鍰結案後
      20日內提出陳述，其逾越此期限，始聲明異議，業詳如前
      述，其異議權早已喪失，故異議人之異議自難謂合於法律
      上之程式，依法為無理由，應予駁回。
五、據上論斷，應依道路交通案件處理辦法第19條，裁定如主文
    。
中    華    民    國    99    年    5     月    31    日
                  交通法庭    法  官  詹慶堂
以上正本證明與原本無異。
如不服本裁定，應於裁定送達後5日內向本院提出抗告狀。
                              書記官  蔡易霖
中    華    民    國    99    年    5     月    31    日

司法院資訊處製作；財團法人民間司法改革基金會備份。
